臺灣臺中地方法院刑事判決　　　　　　　　　　　　九十三年度訴字第一七三四號
　　公　訴　人　臺灣臺中地方法院檢察署檢察官
　　被　　　告　丁○○
右列被告因違反槍砲彈藥刀械管制條例等案件，經檢察官提起公訴（九十二年度偵字
第一三九六八號），本院判決如左：
    主  文
丁○○共同偽造公文書，足以生損害於公眾及他人，處有期徒刑壹年壹月；扣案之偽
造乙○○身分證壹張，乙○○之職業大貨車駕駛執照壹張、未扣案之偽造乙○○印章
壹顆、在「汽（機）車駕駛人異動登記書」上偽造之「乙○○」印文壹枚，均沒收。
又連續未經許可，持有可發射子彈具有殺傷力之改造手槍，處有期徒刑壹年陸月，併
科罰金新臺幣壹拾伍萬元，罰金如易服勞役，以新臺幣玖佰元（即銀元參佰元）折算
壹日；扣案之改造手槍貳支（均含彈匣壹個，槍枝管制編號：0000000000
－0）、制式子彈陸顆、土造子彈貳拾貳顆，均沒收。應執行有期徒刑貳年參月，併
科罰金新臺幣壹拾伍萬元，罰金如易服勞役，以新臺幣玖佰元（即銀元參佰元）折算
壹日；扣案之偽造乙○○身分證壹張，乙○○之職業大貨車駕駛執照壹張、未扣案之
偽造乙○○印章壹顆、在「汽（機）車駕駛人異動登記書」上偽造之「乙○○」印文
壹枚，扣案之改造手槍貳支（均含彈匣壹個，槍枝管制編號：0000000000
－0）、制式子彈陸顆、土造子彈貳拾貳顆，均沒收。
    犯罪事實
一、(一)丁○○於民國八十五年間，曾因施用毒品罪、非法吸用麻醉藥品罪、贓物罪、
      非法販賣麻醉藥品罪，經本院及臺灣高等法院臺中分院分別判處有期徒刑三年
      二月、五月、二月、五年六月，定應執行刑為有期徒刑八年八月確定，入監執
      行至九十年四月二十七日因假釋而出獄，嗣假釋被撤銷，於九十三年八月八日
      復入監執行殘刑，目前正在執行中。其於前揭假釋中因再犯案，知道將被通緝
      ，遂為掩飾身分，而與真實姓名年籍均不詳綽號「阿周」年約四十餘歲之成年
      男子基於偽造公印文、偽造公文書及偽造特種文書之犯意聯絡，於九十一年十
      月下旬某日，在臺中市干城車站附近，由丁○○交付其自己之彩色照片二張、
      其國中同班同學乙○○之姓名、身分證字號、年籍、住址等資料，及新臺幣（
      下同）一萬五千元予「阿周」，由「阿周」偽造乙○○之國民身分證一張，並
      在該身分證上黏貼丁○○之照片一張，及接續在身分證正面偽造「內政部印」
      、「臺灣省臺中市政府」（鋼印）之公印文各一枚，在身分證背面偽造內容不
      清楚性質屬公文書之選舉戳記四枚，「阿周」將身分證偽造完成後，即於九十
      一年十一月中旬某日，持至臺中市干城車站附近，交予丁○○，足以生損害於
      乙○○及戶政機關對於核發國民身分證管理之正確性。丁○○取得該偽造之身
      分證後，又覺得開車需要一張駕駛執照，竟圖以合法管道取得乙○○之職業大
      貨車駕駛執照，而與其友人丙○○（四十四年三月十九日生，綽號胖哥，未經
      公訴人偵辦）基於行使前開偽造乙○○身分證、行使偽造私文書、使公務員登
      載不實之犯意聯絡，於九十一年十一月二十六日，丁○○與丙○○先一起至臺
      中市○○路某刻印店，委由不知情之某成年刻印業者，偽刻乙○○之印章一顆
      ，再一起到交通部公路總局臺中區監理所臺中市監理站，由丁○○交付其自己
      之彩色照片二張（與黏貼在偽造乙○○身分證上之照片一樣）、前揭偽造之乙○○身分證、偽刻之乙○○印章予丙○○，由丙○○以乙○○代理人之身分並
      以駕駛執照遺失為由，臨櫃向臺中市監理站之承辦公務員辦理補發乙○○之職
      業大貨車駕駛執照，丙○○即先在「汽（機）車駕駛人異動登記書」上填載乙○○之姓名身分證字號等資料，並於上面黏貼丁○○之照片一張及以前開偽刻
      之乙○○印章在簽章欄處偽造乙○○之印文一枚，以偽造該份申請補發駕駛執
      照之異動登記書，偽造完成後，再連同前揭偽造之乙○○身分證，一起交給承
      辦之公務員辦理，以行使該偽造之乙○○身分證及偽造之異動登記書，並使不
      知情之承辦公務員將此不實之事項，登載於職務上所掌管之汽車駕駛執照發（
      換）照登記簿上，及在該偽造之汽（機）車駕駛人異動登記書上蓋承辦員之職
      章印文一枚、臺中市監理站圓戳章印文二枚後，據以補發貼有丁○○照片一張
      之乙○○職業大貨車駕駛執照一張予丙○○，丙○○取得該駕駛執照後，隨即
      將之交予在外等候之丁○○，足以生損害於乙○○及監理機關對於核發駕駛執
      照管理之正確性。
    (二)丁○○明知具有殺傷力可發射子彈之改造手槍及子彈，非經許可不得持有，竟
      未經許可，而基於持有具殺傷力可發射子彈之改造手槍及子彈之概括犯意，於
      九十二年三月間某日，在臺南縣新市鄉亞堤汽車旅館，以三十五萬元之代價，
      向前開「阿周」之男子及年籍姓名均不詳綽號「大胖」年約三十歲之成年男子
      ，購買具有殺傷力可發射子彈之改造手槍二支並附帶具有殺傷力之子彈四十五
      顆，交易談妥後，「阿周」及「大胖」即當場先交付可發射子彈具有殺傷力之
      改造手槍一支（含彈匣一個，槍枝管制編號：0000000000）及具有
      殺傷力之子彈七顆予丁○○，丁○○亦當場先支付十八萬元價金後，即未經許
      可而持有該支改造手槍及七顆子彈，一星期後，「阿周」及「大胖」，又在前
      揭亞堤汽車旅館中，交付另支可發射子彈具有殺傷力之改造手槍（含彈匣一個
      ，槍枝管制編號：0000000000）及具有殺傷力之子彈三十八顆予丁○○，丁○○並當場支付尾款十七萬元後，復未經許可而連續持有該支改造手
      槍及三十八顆子彈。
    (三)丁○○嗣於九十二年七月九日十五時三十分許，在臺中市○○區○○路二段一
      一五號三樓內，被警搜索查獲，並扣得前揭偽造之乙○○國民身分證一張、向
      臺中市監理站申請補發取得之乙○○職業大貨車駕駛執照一張、該二支可發射
      子彈具有殺傷力之改造手槍（均含有彈匣）、具有殺傷力之子彈四十五顆（其
      中十七顆送鑑定時業經試射消耗）。
二、案經臺中市警察局第三分局報請臺灣臺中地方法院檢察署檢察官偵查起訴。
    理  由
一、右揭事實業據被告丁○○坦承不諱，核與查獲被告當時亦在現場之證人甲○○於
    檢察官偵訊中陳稱前揭扣案物均為被告所有等語相符（參偵卷第六二頁筆錄），
    並有前揭扣案之偽造乙○○國民身分證、申請補發取得之乙○○職業大貨車駕駛
    執照各一張，及該二支改造手槍、四十五顆子彈足憑，又該二支手槍及四十五
    顆子彈經送鑑定結果，認「槍枝管制編號0000000000之手槍，係仿
    BERETTA廠半自動手槍製造之玩具金屬槍身與土造金屬滑套、槍管組合而成改造
    手槍，機械性能良好，可擊發適用子彈，具有殺傷力」、「槍枝管制編號000
    0000000之手槍，係仿BERETTA廠半自動手槍製造之玩具金屬槍身（已換
    裝土造扳機固定銷）與土造金屬滑套、槍管組合而成改造手槍，可擊發子彈使用
    ，具有殺傷力」、「四十五顆子彈中有十二顆係口徑九MM制式子彈，彈底標記分
    別為R－P九MM LUGER一顆，子彈底火皿具撞擊痕跡，故採實際試射，可擊發，
    PMC九MM六顆，其中四顆子彈底火皿具撞擊痕跡，故均採實際試射，均可擊發，
    AP 02九MM LUGER四顆，其中一顆子彈底火皿具撞擊痕跡，故採實際試射，可擊
    發，AP 00九MM LUGER一顆，認均具有殺傷力（以上共實際試射六顆），另三十
    三顆係由土造金屬彈殼加裝直徑約八‧九MM金屬彈頭而成之土造子彈，經取樣十
    一顆實際試射，均可擊發，均具有殺傷力」，此有內政部警政署刑事警察局九十
    二年七月十日刑鑑字第○九二○一三○五八四號鑑定書一份附卷可稽（參偵卷第
    八五～第九九頁），該偽造之乙○○身分證經送鑑定結果，認「身分證上未發
    現有水印與纖維絲，國旗圖案、內政部印、及印刷字跡均與樣張不相符，判係為
    偽造」，此有內政部警政署刑事警察局九十二年八月五日刑鑑字第○九二○一四
    四五九七號鑑定書一份在卷可佐（參偵卷第一一九～第一二○頁），另其正面蓋
    有「內政部印」、「臺灣省臺中市政府」（鋼印）各一枚，背面蓋有選舉戳記四
    枚部分，亦經本院當庭勘驗屬實（參本院卷第七六頁審判筆錄），該乙○○之
    職業大貨車駕駛執照，係經向臺中市監理站申請補發取得部分，亦經臺中市監理
    站以九十三年八月十二日中監中字第○九三○○○四五五五號函敘明確，並檢附
    前揭「汽（機）車駕駛人異動登記書」影本一份存卷可證（參本院卷第二六～第
    二九頁）。本件事證明確，被告以上犯行均堪認定。
二、按身分證係證明人之身分之證件，屬刑法第二百十二條之特種文書，「汽（機）
    車駕駛人異動登記書」屬刑法第二百十條之私文書，「內政部印」及「臺灣省臺
    中市政府」（鋼印）均屬刑法第二百十八條之公印文，選舉戳記則因無法定機關
    之名稱，非刑法上所稱之公印文，其蓋於國民身分證背面，只應論以在物品上之
    文字，依習慣足以為表示其已參與投票用意之證明，以文書論之準公文書。再被
    告與「阿周」共同偽造乙○○之身分證後，其再與「丙○○」共同持向臺中市監
    理站辦理乙○○職業大貨車補發及偽造「汽（機）車駕駛人異動登記書」之行為
    ，足以使乙○○受有證件被不法冒用後可能受他人民事追償或刑事追訴之損害，
    使戶政機關受有對於身分證管理失其正確性之損害，使監理機關受有對於駕駛執
    照管理失其正確性之損害甚明。故核被告所為，係犯刑法第二百十八條第一項之
    偽造公印文罪、第二百二十條第一項、第二百十一條之偽造公文書罪、第二百十
    六條、第二百十二條之行使偽造特種文書罪、第二百十六條、第二百十條之行使
    偽造私文書罪、第二百十四條之使公務員登載不實罪、槍砲彈藥刀械管制條例第
    十一條第四項之未經許可持有可發射子彈之改造手槍罪、第十二條第四項未經許
    可持有子彈罪。又被告以偽造公印文、公文書之方法偽造乙○○之身分證之行
    為，與「阿周」有犯意聯絡及行為分擔，均為共同正犯，被告對於行使偽造特
    種文書、行使偽造私文書及使公務員登載不實之行為（即申請補發駕駛執照部分
    ）與「丙○○」有犯意聯絡及行為分擔，均為共同正犯，且就利用不知情之刻印
    業者偽刻乙○○印章部分，屬間接正犯，被告偽造乙○○之身分證後再持以行
    使申請補發駕駛執照，其偽造之低度行為，應為行使之高度行為吸收，不另論罪
    ，被告偽刻乙○○之印章，並蓋在「汽（機）車駕駛人異動登記書」上以偽造
    印文之行為，均係偽造該異動登記書（即私文書）之階段行為，而偽造私文書之
    低度行為，為高度之行使偽造私文書行為吸收，均不另論罪，被告於所偽造之
    乙○○身分證正面同時偽造「內政部印」、「臺灣省臺中市政府」（鋼印）之公
    印文各一枚，及在背面同時偽造選舉戳記四枚，各係以一行為接續為之，均為單
    純一罪，且均與行使偽造特種文書罪、行使私文書罪、使公務員登載不實罪間，
    有方法結果之牽連犯關係，應從一重之偽造公文書罪處斷，起訴書雖未載被告
    偽造選舉戳記及持該偽造之乙○○身分證到臺中市監理站偽造「汽（機）車駕駛
    人異動登記書」，並用以申請補發駕駛執照使承辦公務員將該不實事項登載於職
    務上所掌管之文書等事實，惟此部分業經本院調查屬實（詳前述），且與起訴之
    偽造乙○○身分證及偽造公印文部分有方法結果之牽連犯關係，屬裁判上一罪，
    本院自得併予審理，被告第一次以一行為同時取得編號0000000000
    號之改造手槍及七顆子彈，第二次以一行為同時取得編號0000000000
    號之改造手槍及三十八顆子彈之行為，均為想像競合犯，應各從一重之未經許可
    持有改造手槍罪處斷，且其兩次未經許可持有改造手槍之行為，時間緊接，方法
    相同，觸犯構成要件相同之罪名，顯係基於概括犯意為之，應依連續犯規定論以
    一罪，並加重其刑，被告所犯前揭偽造公文書罪及連續未經許可持有改造手槍
    罪，係犯意各別，行為互異，應予分論併罰。爰審酌被告犯後坦承所為態度良好
    ，偽造文書之目的係為逃避查緝惡性尚非重大，惟素行不良（參臺灣高等法院被
    告全國前案紀錄表），持槍、彈犯行對社會治安危害甚鉅等一切情狀，分別量處
    如主文所示之刑，並諭知罰金易服勞役之折算標準，及定其應執行之刑，並諭知
    罰金易服勞役之折算標準。另(甲)扣案之偽造乙○○身分證一張，係被告交付其照
    片並以一萬五千元之代價與「阿周」共同偽造，係屬被告所有且供本件犯行所用
    之物，依刑法第三十八條第一項第二款之規定，併予宣告沒收，至該身分證上之
    被告照片、偽造之「內政部印」、「臺灣省臺中市政府印」、選舉戳記，因屬該
    身分證本體之一部分，自無須另為沒收之宣告，(乙)被告偽刻之「乙○○」印章一
    顆，雖未扣案，但因查無積極證據足以證明業已滅失而不存在，與「汽（機）車
    駕駛人異動登記書」上偽造之「乙○○」印文一枚，均應依刑法第二百十九條之
    規定，併為沒收之宣告，(丙)扣案之貼有被告照片之乙○○職業大貨車駕駛執照一
    張，係被告因犯罪取得之物，為其所有，依刑法第三十八條第一項第三款之規定
    ，併予宣告沒收，(丁)扣案之改造手槍二支（均含彈匣一個，槍枝管制編號：00
    00000000－0）、制式子彈六顆、土造子彈二十二顆，均係違禁物，依
    刑法第三十八條第一項第一款之規定，均應併予宣告沒收，至其餘制式子彈六顆
    、土造子彈十一顆，因業經試射消耗，已無殺傷力，非屬違禁物，故未併予宣告
    沒收。
三、公訴意旨另以：該被查扣之乙○○職業大貨車駕駛執照，亦屬被告與「阿周」共
    同偽造之物，因認被告此部分亦涉犯刑法第二百十二條之偽造特種文書罪嫌云云
    。惟查該駕駛執照係臺中市監理站所發出之物，非屬偽造物乙節，除經被告陳述
    明確外，並經臺中市監理站函敘在卷（詳前述），公訴人此部分所指顯與事實不
    符。又按刑法上之變造文書，係指不變更原有文書之本質，僅就文書內容有所更
    改者而言，故必先有他人文書之存在，而後始有變造之可言（最高法院二十九年
    上字第一七八五號、五十一年臺上字第二九五號判例參照），茲本件臺中市監理
    站公務員所補發之乙○○駕駛執照上相片欄原係空白，並非已貼有乙○○之相片
    ，今因被告提出其照片，監理站之承辦公務員不察而逕予貼上，是監理站之公務
    員在貼相片時，並無已完成之駕駛執照存在，自無變更其內容可言，依上開判例
    意旨，亦與變造特種文書罪之構成要件不符。此外，復查無任何積極證據足資證
    明被告此部分有何偽造或變造特種文書之犯行，因公訴人認此部分若成立犯罪，
    則與前揭偽造公印文罪有牽連犯之裁判上一罪關係，本院乃不另為無罪之諭知。
據上論斷，應依刑事訴訟法第二百九十九條第一項前段，槍砲彈藥刀械管制條例第十
一條第四項、第十二條第四項，刑法第十一條前段、第二十八條、第五十六條、第二
百十六條、第二百十條、第二百十一條、第二百十二條、第二百十八條第一項、第二
百二十條第一項、第五十五條、第四十二條第二項、第五十一條第五款、第二百十九
條、第三十八條第一項第一款、第二款、第三款，罰金罰鍰提高標準條例第一條前段
、第二條，判決如主文。
本件經檢察官李斌到庭執行職務
中      華      民      國    九十三    年      十      月     十九     日
                              臺灣臺中地方法院刑事第十三庭
                                  審判長法    官  許  旭  聖
                                        法    官  陳  可  薇
                                        法    官  李  秋  娟
右正本證明與原本無異。
如不服本判決，應於判決送達後十日內向本院提出上訴狀，上訴於臺灣高等法院臺中
分院( 須附繕本 )。
                                        書記官
中      華      民      國    九十三    年      十      月     十九     日
附錄論罪科刑法條
中華民國刑法第二百十條 (偽造變造私文書罪)
偽造、變造私文書，足以生損害於公眾或他人者，處五年以下有期徒刑。
中華民國刑法第二百一十一條
 (偽造變造公文書罪)
偽造、變造公文書，足以生損害於公眾或他人者，處一年以上七年以下有
期徒刑。
中華民國刑法第二百十二條 (偽造變造特種文書罪)
偽造、變造護照、旅券、免許證、特許證及關於品行、能力服務或其他相類之證書、
介紹書，足以生損害於公眾或他人者，處一年以下有期徒刑、拘役或三百元以下罰金
。
刑法第二百十六條
行使第二百十條至第二百十五條之文書者，依偽造、變造文書或登載不實事項或使登
載不實事項之規定處斷。
中華民國刑法第二百十八條 (偽造盜用公印或公印文罪) 偽造公印或公印文者，處五
年以下有期徒刑。
盜用公印或公印文足以生損害於公眾或他人者，亦同。
槍砲彈藥刀械管制條例第十一條第四項：
未經許可，持有、寄藏或意圖販賣而陳列第一項所列槍砲者，處一年以上七年以下有
期徒刑，併科新台幣七百萬元以下罰金。
槍砲彈藥刀械管制條例第十二條第四項：
未經許可，持有、寄藏或意圖販賣而陳列子彈者，處五年以下有期徒刑，併科新台幣
三百萬元以下罰金。
